【裁判字號】    97,消債更,507
【裁判日期】    970616
【裁判案由】    更生事件
【裁判全文】
臺灣板橋地方法院民事裁定           97年度消債更字第507號
聲  請  人  甲○○
上列當事人因消費者債務清理事件聲請更生，本院裁定如下：
    主  文
聲請駁回。
聲請費用由聲請人負擔。
    理  由
一、本件聲請人即債務人向本院聲請更生，其聲請意旨略以：聲
    請人於民國94年間，因首次創業經營涮涮鍋店，向多家銀行
    貸款，但因經營狀況不佳，於經營期間2 年6 個月中，皆無
    法獲得合理收入，均處於虧損狀況，並向民間友人借款周轉
    。於95年底因無力償還各銀行及民間債務，故與慶豐商業銀
    行等債權銀行成立一致性協商，約定聲請人每月應還款新台
    幣（下同）12,321元。聲請人於96年5 月份不堪虧損，而將
    經營之店家頂讓，96年2 月至8 月聲請人於夜間從事清潔工
    作兼差，每月薪資約17,000元，故協商成立後，聲請人收入
    僅能勉強支付銀行債務。96年10月起至97年3 月底改至桂冠
    實業公司擔任倉管，每月收入約35,000元。97年3 月於華人
    國際行銷公司擔任雇員，每月薪資約35,000元。扣除勞健保
    費用後約餘34,000元。聲請人每月薪資償還銀行債務後，無
    力負擔扶養母親之費用，有不能清償債務之虞，為此聲請更
    生等語。
二、按債務人與金融機構協商成立者，不得聲請更生或清算，但
    因不可歸責於己之事由，致履行顯有重大困難者，不在此限
    ；本條例施行前，債務人依金融主管機關協調成立之中華民
    國銀行公會會員辦理消費金融案件無擔保債務協商機制與金
    融機構成立之協商，準用前項之規定，消費者債務清理條例
    第151條第5項、第 6項分別定有明文。又聲請更生或清算不
    合程式或不備其他要件者，法院應以裁定駁回之，但其情形
    可以補正者，法院應定期間先命補正，復為同條例第 8條所
    明定。
三、經查本件債務人前於95年12月29日與全體無擔保債權銀行協
    商成立，是依消費者債務清理條例第15 1條第5 項但書之規
    定，須有不可歸責於己之事由，致履行顯有重大困難，始得
    聲請更生。惟查：依聲請人前開聲請狀所載聲請意旨，及其
    所提出之財產及收入狀況說明書記載，其於95年底與債權銀
    行成立協商時，所經營之涮涮鍋店處於虧損狀態，其另自96
    年2 月至同年8 月從事清潔工作兼差，每月薪資約17,000元
    。其後將上開店面頂讓，並於桂冠實業公司任職，每月薪資
    約35,000元。現則於華人國際行銷公司任職，每月薪資約為
    35,000元。是其於協商還款期間，每月收入已高於協商成立
    當時之收入約一倍。而聲請人於95年12月29日與全體無擔保
    債權銀行協商每月須清償之金額僅12,321元，亦有聲請人提
    出協議書影本1 件在卷可按（見本院卷第15頁）。是以其現
    今每月收入35,000元扣除每月協商應清償金額12,321元，其
    每月尚有22,679元。又聲請人對其母親雖有扶養義務，惟其
    母親之扶養義務人除聲請人外，尚有聲請人之弟，共2 人，
    有其等戶籍謄本在卷可參（見本院卷第25頁）。再依卷附行
    政院主計處公佈之臺灣省97年度每人每月最低生活費用為9,
    829 元（見本院卷第27頁），是即令聲請人之弟未實際分擔
    扶養其母親之義務，而由聲請人獨力扶養，則聲請人與其母
    親2 人每月最低生活費合計為19,658元（即9,829 元×2 人
    ＝19,658元），仍較聲請人履行協商債務後之餘額22,679元
    低3,021 元（即22,6 79 元－19,658元＝3,021 元）。雖聲
    請人主張其每月必要開銷為28,000元（含伙食費4,500 元、
    衣服費用500 元、交通費用3,000 元、扶養母親費用15,000
    元、民間友人還款3,000 元、預備零用金2,000 元），然並
    未提出任何證據以證明其有實際支出上開金額，及有支出上
    開金額之必要。且前開行政院主計處公佈97年度臺灣省每人
    每月最低生活費用為9,829 元，該最低生活費用即已包含食
    、衣、住、行等各項生活必要費用在內。是本件顯難認聲請
    人有何不可歸責於己之事由致履行有重大困難，聲請人聲請
    本件更生，不符消費者債務清理條例第151 條第5 項之規定
    ，其聲請應予駁回。
四、爰依消費者債務清理條例第8 條、第151 條第5 項但書，裁
    定如主文。
中    華    民    國    97    年    6     月    16    日
              民事第一庭    法      官  黃信樺
上為正本係照原本作成
如不服本裁定，應於裁定送達後10日內，以書狀向本院提出抗告
，並繳納抗告費新臺幣1千元
中    華    民    國    97    年    6     月    16    日
                            書  記  官  李佳靜


司法院資訊處製作；財團法人民間司法改革基金會備份。
